【裁判字號】    98,交聲,1457
【裁判日期】    990319
【裁判案由】    聲明異議
【裁判全文】
臺灣臺南地方法院交通事件裁定    98年度交聲字第1457號
移送機關    交通部公路總局嘉義區監理所臺南監理站
異議人即
受處分人    乙○○
上列受處分人因違反道路交通管理處罰條例案件，對於交通部公
路總局嘉義區監理所台南監理站民國98年10月23日所為之裁決處
分（處分案號：嘉監南字第裁74-M00000000號），聲明異議，本
院裁定如下：
    主  文
原處分撤銷。
乙○○不罰。
 理  由
一、原處分意旨略以：受處分人即異議人乙○○（下稱異議人）
    於民國（下同）97年12月24日12時57分許，駕駛車牌號碼27
    2-QEM號輕型機車（下稱系爭車輛），行經台1線與新港社大
    道之交岔路口，因有闖紅燈之違反處罰條例之行為，拒絕停
    車接受稽查而逃逸，遭警逕行舉發，交通部公路總局嘉義區
    監理所台南監理站（下稱移送機關）以其違規事證明確，依
    道路交通管理處罰條例第53條第1項、第60條第1項、第63條
    第1項第1款（原裁決疏漏載第1款）及違反道路交通管理事
    件統一裁罰基準表之規定，合計裁處新台幣10,500元，並記
    違規點數4點
二、本件聲明異議意旨略以：系爭車輛雖在異議人名下，但為友
    人甲○○（聲明異議狀誤載為邱育展）所持有，並由伊交付
    他人使用，故違規人並非異議人，為此聲明異議，請求撤銷
    原處分等語。
三、異議人雖未於本件舉發通知單所載應到案日期前，依道路交
    通管理處罰條例第87條第1項之規定辦理，惟依道路交通管
    理處罰條例第85條第1項規定之文義，受處分人「逾期未依
    規定辦理」之效果，係處罰機關「仍依本條例各該違反條款
    規定處罰」，並未指發生失權之效果。且觀諸上開規定修正
    之立法理由，亦未表示逾期未告知即生失權效果。況若舉發
    通知單送達受處分人時，已逾通知單所定之到案期日，則因
    未符合道路交通管理處罰條例第85條第1項規定，即未生失
    權之效果。如此一來，將使有無失權之效果取決於舉發通知
    單送達之遲速，如送達在到案期日前者，即生失權效果；送
    達在到案期日後者，即不生失權效果，顯失公平（尤其若舉
    發通知單送達受處分人時，恰係通知單所定到案期日之同日
    或前一日，將使受處分人因無法及時告知應歸責他人之狀況
    ，而承受失權之不公平結果），況剝奪受處分人得舉證免罰
    之權利，應有法律明文始能為之，台灣高等法院暨所屬法院
    97年法律座談會之研討結果亦同此見解，因此，自不得因異
    議人於應到案日期後，以違規行為應歸責他人為由，檢附相
    關證據及應歸責人相關證明文件，向法院聲明異議，法院應
    以其未於應到案日期前，依上開規定檢附相關證據及應歸責
    人相關證明文件，向處罰機關告知應歸責人，已失實質異議
    之權利，而駁回其異議之聲明，合先敘明。
四、按汽車駕駛人，行經有燈光號誌管制之交岔路口闖紅燈者，
    處新臺幣1,800元以上5,400元以下罰鍰；又按汽車駕駛人，
    駕駛汽車有違反本條例之行為，經交通勤務警察或依法令執
    行交通稽查任務人員制止時，不聽制止或拒絕停車接受稽查
    而逃逸者，除按各該條規定處罰外，處新臺幣3,000元以上
    6,000以下罰鍰。另按汽車駕駛人有違反處罰條例第53條、
    第60條第1項之情形時，除依原條款處罰鍰外，並分別記違
    規點數3點、1點；道路交通管理處罰條例第31條第6項、第
    53 條第1項、第60條第1項、第63條第1項第1、3款分別定有
    明文。因此，只有汽車駕駛人才係上開法條之處罰對象。
五、經查：
  (一)移送機關指稱系爭車輛於前開時、地經人駕駛有行經台1線
    與新港社大道交岔路口，有闖紅燈之違反處罰條例之行為，
    及拒絕停車接受稽查而逃逸等違規事實，有台南縣警察局97
    年12月24日南縣警交字第M00000000號舉發違反道路交通管
    理事件通知單1份附卷可稽，且為異議人所不爭執，自足信
    為真實。
  (二)然異議人稱該車是由第三人甲○○所持有，並由伊交付他人
    使用云云，業據證人即甲○○於本院99年1月12日訊問時，
    到庭具結證稱：「（法官問：是否知道乙○○有輛機車車牌
    號碼為272-QEN？）知道，因為以前該輛車就是我的名義，
    後來因為借錢方便將車子過戶給乙○○，但實際上都是我母
    親的朋友我稱為叔叔的人名叫丙○○在騎乘。」等語在卷（
    見本院99年1月12日之訊問筆錄），且經當庭勘驗臺南縣警
    察局98年12月10日南縣警交字第0980050417號函檢附之採證
    光碟，光碟內容中之男子業經證人甲○○指認為「丙○○」
    ；又證人甲○○確實曾為系爭車輛之車主登記名義人，有移
    送機關99年2月3日嘉監南字第0990002646號函1份附卷可參
    ，伊證稱知悉該車之使用情形，亦符常情；而第三人丙○○
    經本院合法傳喚不到庭，亦無證據顯示證人甲○○所述，有
    不實之處；因此，異議人辯稱其非本件違規行為之駕駛人，
    並非無據。
六、綜上所述可知，證人甲○○已證稱異議人並非為上述違規時
    間該車之駕駛人，而移送機關又未提出其他證據足資證明異
    議人確實為本件違規行為之駕駛人，因此，移送機關僅以該
    車之車籍登記情形，對異議人為前開裁罰，容有未洽，是異
    議人執此指摘原裁決處分不當，經核尚屬有理，自應由本院
    將原處分撤銷，另為異議人不罰之諭知，以資適法。
七、據上論斷，應依道路交通管理處罰條例第87條第2項、道路
    交通案件處理辦法第20條前段，裁定如主文。
中    華    民    國    99    年    3     月    19    日
                     交通法庭   法  官   陳淑勤
以上正本證明與原本無異。
如不服本裁定，應於送達後5日內，向本院提出抗告狀。
                                書記官   謝國欽
中    華    民    國    99    年    3     月    19    日

司法院資訊處製作；財團法人民間司法改革基金會備份。
